【裁判字號】    95,易,3656
【裁判日期】    951228
【裁判案由】    贓物
【裁判全文】
臺灣臺中地方法院刑事判決              95年度易字第3656號
公  訴  人  臺灣臺中地方法院檢察署檢察官
被      告  丁○○
                    （現另案於臺灣臺中監獄執行中）
上列被告因贓物案件，經檢察官提起公訴（95年度偵字第16949
號），本院合議庭裁定由受命法官獨任進行簡式審判程序，判決
如下：
    主  文
丁○○故買贓物，累犯，處有期徒刑參月，如易科罰金，以銀元
佰元即新臺幣玖佰元折算壹日。
    犯罪事實
一、丁○○前於民國八十九年間，因犯竊盜、毒品危害防制條例
    等案件，經本院分別於九十年五月二十一日、九十年八月二
    十二日，以九十年度易字第一０一號、九十年度易字第二二
    六三號判處有期徒刑一年及八月，嗣經裁定定應執行有期徒
    刑一年六月確定，於九十二年五月九日假釋出監交付保護管
    束，甫於九十二年九月二十九日縮短刑期保護管束期滿未經
    撤銷執行完畢。詎仍不知悔改，於九十五年四月中下旬某日
    ，在南投縣埔里鎮某處，明知車牌號碼九九六０—LC號（該
    車牌係車主丙○○所有，於九十五年四月七日九時許，在南
    投縣南投市○○路二十三號前發現遭竊），及懸掛前揭車牌
    之自用小客車（乙○○所有之引擎號碼一AZ0000000
    號，豐田廠牌，銀色，原車牌號碼五００三—LA號之自小客
    車，於九十五年四月一日七時許，在臺中縣烏日鄉○○村○○路○段二六一弄八號前發現遭竊），均係來路不明之贓物
    ，竟仍基於故買贓物之犯意，以新臺幣（下同）十萬元之代
    價，向真實姓名年籍不詳自稱「維哲」之人購買，供其代步
    之用。復於九十五年七月十七日十九時許，在臺中市○○區
    ○○路與市○○○路口，交付該車借予不知情之劉玉琴（另
    經臺灣臺中地方法院檢察署檢察官為不起訴處分）使用。嗣
    於九十五年七月十八日九時許，劉玉琴駕駛前揭懸掛失竊車
    牌之自小客車途經臺中市○○路時，經線上巡邏員警接獲通
    報，而於臺中市○○路與大雅路口將劉玉琴當場攔下，循線
    查悉上情，並扣得車號九九六０—LC號車牌二面（業由車主
    丙○○領回）、前揭自小客車一部及車用鑰匙一支（均由車
    主乙○○領回）。
二、案經臺中市警察局第二分局報請臺灣臺中地方法院檢察署檢
    察官偵查起訴。
    理  由
一、按本件被告丁○○所犯係死刑、無期徒刑、最輕本刑為3年
    以上有期徒刑以外之罪，其於準備程序就前揭被訴事實為有
    罪之陳述，經受命法官告知簡式審判程序之旨，並聽取其與
    公訴人之意見後，本院認無不得或不宜改依簡式審判程序進
    行之處，爰依刑事訴訟法第二百七十三條之一第一項，裁定
    本件由受命法官獨任進行簡式審判程序，合先敘明。
二、訊據被告丁○○對於上揭犯罪事實於本院審理時坦承不諱，
    核與證人劉玉琴、被害人丙○○、乙○○分別於警、偵訊中
    證述之情節相符，並有贓物認領保管單、車輛車牌失竊作業
    —查獲車牌認可資料、尋獲通報單、車輛竊盜車牌失竊資料
    個別查詢報表—查詢車輛認可資料、贓物認領保管單及車輛
    照片等件附卷可稽，足徵被告前開自白確與事實相符。從而
    本件事證明確，被告犯行堪以認定，應予依法論科。
三、被告行為後，刑法於九十四年二月二日修正公布，於九十五
    年七月一日施行，而行為後法律有變更者，適用行為時之法
    律，但行為後之法律有利於行為人者，適用最有利於行為人
    之法律，現行刑法第二條第一項訂有明文，此條規定乃與刑
    法第一條罪刑法定主義契合，而貫徹法律禁止溯及既往原則
    ，係規範行為後法律變更所生新舊法律比較適用之準據法，
    是刑法第二條本身雖經修正，但刑法第二條既屬適用法律之
    準據法，本身尚無比較新舊法之問題，應一律適用裁判時之
    現行刑法第二條規定以決定適用之刑罰法律，先予敘明。又
    本次刑法修正之比較新舊法，應就罪刑有關之共犯、未遂犯
    、想像競合犯、牽連犯、連續犯、結合犯，以及累犯加重、
    自首減輕暨其他法定加減原因（如身分加減）與加減例等一
    切情形，綜其全部罪刑之結果而為比較，最高法院九十五年
    五月二十三日著有九十五年度第八次刑庭會議決議可資參照
    。經查：
  (一)關於罰金刑：刑法第三百四十九條第二項故買贓物罪規定其
    法定刑得科或併科銀元一千元以下罰金，然被告行為後，於
    九十五年六月十四日增訂刑法施行法第一條之一，並規定：
    「中華民國九十四年一月七日刑法修正施行後，刑法分則編
    所定罰金之貨幣單位為新臺幣。九十四年一月七日刑法修正
    時，刑法分則編未修正之條文定有罰金者，自九十四年一月
    七日刑法修正施行後，就其所定數額提高為三十倍。但七十
    二年六月二十六日至九十四年一月七日新增或修正之條文，
    就其所定數額提高為三倍。」（註：刑法修正公布日期應為
    九十四年二月二日，施行日期為九十五年七月一日，前揭條
    文日期似有錯誤，但不影響本案之判斷），且九十四年二月
    二日施行公布九十五年七月一日施行之刑法第三十三條第五
    款修正為：「主刑之種類如下：五、罰金：新臺幣一千元以
    上，以百元計算之，」，是依修正後之法律，刑法第三百四
    十九條第二項故買贓物罪所得科處之罰金刑最高為新臺幣三
    萬元、最低為新臺幣一千元；而被告行為時適用之罰金罰鍰
    提高標準條例第一條前段規定：「依法律應處罰金、罰鍰者
    ，就其原定數額得提高為二倍至十倍。但法律已依一定比率
    規定罰金或罰鍰之數額或倍數者，依其規定。」、現行法規
    所定貨幣單位折算新臺幣條例第二條規定：「現行法規所定
    金額之貨幣單位為圓、銀元或元者，以新臺幣之三倍折算之
    。」，及修正前刑法第三十三條第五款規定: 「主刑之種類
    如下：五、罰金：一元以上。」，是依行為時之法律，刑法
    第三百四十九條第二項故買贓物罪所得科處之罰金刑最高為
    新臺幣三萬元、最低為新臺幣三十元。因此，比較上述修正
    前、後之刑罰法律，修正後之相關規定並未有利於被告張家
    修，自以被告行為時之舊法即依修正前刑法第三十三條第五
    款，並配合罰金罰鍰提高標準條例第一條前段為法條適用之
    依據。
  (二)關於易科罰金：九十五年七月一日修正公布施行之刑法第四
    十一條第一項前段規定：「犯最重本刑為五年以下有期徒刑
    以下之刑之罪，而受六個月以下有期徒刑或拘役之宣告者，
    得以新臺幣一千元、二千元或三千元折算一日，易科罰金。
    」，惟被告張家修行為時之刑法第四十一第一項前段規定：
    「犯最重本刑為五年以下有期徒刑以下之刑之罪，而受六個
    月以下有期徒刑或拘役之宣告，因身體、教育、職業、家庭
    之關係或其他正當事由，執行顯有困難者，得以一元以上三
    元以下折算一日，易科罰金。」，又依修正前罰金罰鍰提高
    標準條例第二條前段（現已刪除）規定，就其原定數額提高
    為一百倍折算一日，則被告行為時之易科罰金折算標準，應
    以銀元三百元折算一日，經折算為新臺幣後，應以新臺幣九
    百元折算為一日。比較修正前後之易科罰金折算標準，現行
    之刑法第四十一條第一項前段即裁判時法律之規定，並未有
    利於被告，故應依修正後刑法第二條第一項前段規定，適用
    修正前即行為時之刑法第四十一條第一項前段規定，定其折
    算標準。
  (三)關於累犯：被告於犯罪時之刑法第四十七條規定：「受有期
    徒刑之執行完畢，或一部之執行而赦免後，五年以內再犯有
    期徒刑以上之罪者，為累犯，加重本刑至二分之一。」，修
    正後刑法第四十七第一項規定：「受徒刑之執行完畢，或一
    部之執行而赦免後，五年以內故意再犯有期徒刑以上之罪者
    ，為累犯，加重本刑至二分之一。」查被告前受有期徒刑執
    行完畢，其於五年以內再故意犯本件之罪行（詳後述），無
    論依修正前、後之規定，均應論以累犯，故修正前、後之條
    文並無較有利或不利之情形。
  (四)綜合上述各條文修正前、後之比較，揆諸前揭最高法院決議
    及修正後刑法第二條第一項規定之「從舊、從輕」原則，自
    應適用被告行為時之法律，即修正前刑法之相關規定，並配
    合罰金罰鍰提高標準條例第一條前段及修正前罰金罰鍰提高
    標準條例第二條之規定，予以論處。
四、被告丁○○明知前揭懸掛失竊車牌之自小客車屬贓物，而仍
    故買之，是核被告所為，係犯刑法第三百四十九條第二項之
    故買贓物罪。被告以一故買行為於同一時地買受不同被害人
    所有之失竊車牌及車輛，侵害不同法益，為一行為同時觸犯
    犯罪構成要件相同之數罪，為同種想像競合，應從一重處斷
    （修正後刑法第五十五條關於想像競合犯之規定，固增加但
    書：「但不得科以較輕罪名所定最輕本刑以下之刑」之規定
    ，惟此係屬科刑之限制，為法理之明文化，非屬法律之變更
    ，毋庸比較新舊法，附此敘明）。又被告丁○○前於八十九
    年間，因犯竊盜、毒品危害防制條例等案件，經本院分別於
    九十年五月二十一日、九十年八月二十二日，以九十年度易
    字第一０一號、九十年度易字第二二六三號判處有期徒刑一
    年及八月，嗣經裁定定應執行有期徒刑一年六月確定，於九
    十二年五月九日假釋出監交付保護管束，甫於九十二年九月
    二十九日縮短刑期保護管束期滿未經撤銷執行完畢，有臺灣
    高等法院被告前案紀錄表可按，其等於五年以內再故意犯
    本件有期徒刑以上之罪，應依刑法第四十七條第一項規定，
    論以累犯，並加重其刑。爰審酌被告丁○○年輕力盛，不思
    以合法途徑獲取正當利益及財物，為圖謀己私之利益便利，
    不知尊重他人之財產權，竟故買贓物，干擾被害人之經濟生
    活，對社會秩序影響非輕，買受來歷不明之車輛、車牌，動
    機可議，造成失主尋回遭竊物品之困難，其收受來源不明之
    物使用，亦助長竊盜歪風，致使贓物流向追查更加困難，惟
    念及贓物業經被害人領回，所生危害未至擴大，未進而以之
    用於其他不法用途，收受贓物時間非長，價值非鉅，被告丁○○犯後坦承犯行，犯後態度良好等一切情狀，量處如主文
    所示之刑，並依修正前刑法第四十一條第一項前段、修正前
    罰金罰鍰提高標準條例第二條、現行法規所定貨幣單位折算
    新臺幣條例第二條之規定，諭知以銀元三百元即新臺幣九百
    元折算一日為易科罰金之折算標準，以示儆懲。
據上論斷，依刑事訴訟法第二百七十三條之一第一項、第二百九
十九條第一項前段，刑法第二條第一項前段、第三百四十九條第
二項、第五十五條、修正前刑法第四十七條、第四十一條第一項
前段，罰金罰鍰提高標準條例第一條前段、修正前罰金罰鍰提高
標準條例第二條，現行法規所定貨幣單位折算新臺幣條例第二條
，判決如主文。
本案經檢察官甲○○到庭執行職務。
中    華    民    國    95    年    12    月    28    日
                  臺灣臺中地方法院刑事第五庭
                      法  官  吳崇道
以上正本證明與原本無異。
如不服本判決，應於判決送達後10日內，向本院提出上訴狀，上
訴於臺灣高等法院臺中分院(須附繕本)。
                      書記官  黃舜民
中    華    民    國    95    年    12    月    28    日
附錄本案論罪科刑法條
刑法第三百四十九條：
收受贓物者，處三年以下有期徒刑、拘役或五百元以下罰金。
搬運、寄藏、故買贓物或為牙保者，處五年以下有期徒刑、拘役
或科或併科一千元以下罰金。
因贓物變得之財物，以贓物論。


司法院資訊處製作；財團法人民間司法改革基金會備份。
